臺灣臺南地方法院刑事判決　　　
111年度交簡上字第32號
上  訴  人  臺灣臺南地方檢察署檢察官
上  訴  人  
即  被  告  紀翰霖



選任辯護人  藍慶道律師
上列上訴人因被告過失傷害案件，不服本院於中華民國110年12
月28日所為110年度交簡字第3893號第一審刑事簡易判決（聲請
簡易判決處刑案號：110年度調偵字第2223號），提起上訴，本
院管轄之第二審合議庭判決如下：
    主  文
原判決撤銷。
紀翰霖犯過失致重傷罪，處有期徒刑肆月，如易科罰金，以新臺
幣壹仟元折算壹日。
    犯罪事實
一、紀翰霖於民國110年2月16日10時21分許，騎乘車牌號碼000-
    0000號普通重型機車，沿臺南市永康區永大三路由東往西方
    向行駛，原應注意汽車行駛時，轉彎車應讓直行車先行，而
    依當時天候晴、日間自然光線、路面乾燥、無缺陷、無障礙
    物、視距良好之情狀，客觀上並無不能注意之情形，竟疏於
    注意及此，行經該路與永忠路無號誌之交岔路口時，貿然左
    轉，適莊鐘川騎乘車牌號碼000-0000號普通重型機車，沿永
    忠路由南往北方向行駛至此，雙方因而發生碰撞，致莊鐘川
    受有頭部外傷併腦內出血及硬膜下出血等難治之傷害。嗣警
    方據報到場時紀翰霖在場，並當場承認為肇事人而自首接受
    裁判。
二、案經莊鐘川訴由臺南市政府警察局永康分局報請臺灣臺南地
    方檢察署檢察官偵查後聲請簡易判決處刑。
    理  由
壹、證據能力
一、按被告以外之人（包括證人、鑑定人、告訴人、被害人及共
    同被告等）於審判外之言詞或書面陳述，雖不符刑事訴訟法
    第159條之1至第159條之4之規定，而經當事人於審判程序同
    意作為證據，法院審酌該言詞陳述或書面陳述作成時之情況
    ，認為適當者，亦得為證據；當事人、代理人或辯護人於法
    院調查證據時，知有刑事訴訟法第159條第1項不得為證據之
    情形，而未於言詞辯論終結前聲明異議者，視為有前項之同
    意，同法第159條之5定有明文。立法意旨在於傳聞證據未經
    當事人之反對詰問予以核實，原則上先予排除。惟若當事人
    已放棄反對詰問權，於審判程序中表明同意該等傳聞證據可
    作為證據；或於言詞辯論終結前未聲明異議，基於尊重當事
    人對傳聞證據之處分權，及證據資料愈豐富，愈有助於真實
    發見之理念，且強化言詞辯論主義，使訴訟程序得以順暢進
    行，上開傳聞證據亦均具有證據能力。查本判決下列所引用
    之被告以外之人於審判外之供述證據資料，因公訴人、被告
    紀翰霖及其辯護人對本院提示之卷證，均就證據能力部分表
    示同意有證據能力，且迄至言詞辯論終結前均未再聲明異議
    ，而本院審酌上開證據資料製作時之情況，無不當取供及證
    明力明顯過低之瑕疵，認以之作為證據應屬適當，故揆諸上
    開規定，認上開證據資料應有證據能力。
二、本判決下列認定事實所引用之非供述證據，並無證據證明係
    公務員違背法定程序取得之證據，且與本件待證事實具有自
    然之關聯性，均得作為證據。
貳、實體事項
一、認定被告犯罪事實之證據及理由
㈠、上開犯罪過失事實，業據被告坦承不諱（本院卷第77、155、
    163頁），核與告訴代理人莊政翰指訴情節大致相符，復有
    道路交通事故現場圖、道路交通事故調查報告表㈠、㈡、奇美
    醫療財團法人奇美醫院診斷證明書、現場暨車損照片、監視
    器錄影光碟暨擷取畫面、本院勘驗筆錄等附卷可佐（警卷第
    7-13、17-37頁、偵卷第7頁、本院卷第76、83頁）。
㈡、按汽車行駛至無號誌交岔路口，轉彎車應暫停禮讓直行車先
    行，道路交通安全規則第102條第1項第2款定有明文。查被
    告為考領有普通重型車駕駛執照之人，自應知悉並遵循上開
    規定，且依當時天候晴、日間自然光線、路面乾燥、無缺陷
    、無障礙物、視距良好，又無不能注意之情事，被告竟疏於
    注意及此，致與告訴人莊鐘川騎乘之機車發生碰撞，被告顯
    有過失。再者，本案經臺南市車輛行車事故鑑定會鑑定、臺
    南市車輛行車事故鑑定覆議委員會覆議結果，均認：被告未
    讓直行車先行，為肇事主因，告訴人未注意車前狀況為肇事
    次因等情，有臺南市車輛行車事故鑑定會南鑑0000000案鑑
    定意見書、臺南市車輛行車事故鑑定覆議委員會南覆000000
    0案覆議意見書在卷可參（本院卷第53-56、147-148頁），
    是被告、告訴人之駕駛行為，於本案車禍事故發生確均有過
    失。至於告訴人就本案車禍事故之發生雖與有過失，然不能
    因此解免被告於刑事上之過失責任，併予敘明。又被告之過
    失行為，造成告訴人頭部外傷併腦內出血及硬膜下出血等不
    治之傷害，除有前開診斷證明書外，並經奇美醫療財團法人
    奇美醫院函覆：告訴人原先生活尚可自理，車禍後為左肢乏
    力、完全臥床、需使用導尿管，回復至車禍前之狀態可能性
    極低，有該院函覆之病情摘要附卷（本院卷47-49頁），足
    認告訴人所受之傷害，已對身體之機能有重大影響，且已難
    以治療或回復，自已構成刑法第10條第4項第6款所稱之重傷
    。
㈢、另被告雖稱告訴人安全帽沒有緊扣、年紀過大傷勢才會如此
    嚴重等節，然告訴人行車之際已配戴安全帽，經本院勘驗屬
    實（前述勘驗結果），尚無證據佐證告訴人安全帽是否扣緊
    ；另告訴人案發時領有合格有效駕照，此有道路道路交通事
    故調查報告表㈡、臺南市車輛行車事故鑑定會南市交鑑字第1
    110578239B號函文附卷（本院卷第57頁），而告訴人於遭被
    告撞擊前尚得以騎車外出，顯見身體自主機能尚可，若非遭
    被告撞擊，亦無臥床、無法自理生活，是被告稱告訴人安全
    帽沒有緊扣、年紀過大等均無法解免被告之過失刑事責任，
    且被告之過失行為與告訴人之重傷結果間顯有相當因果關係
    甚明，併予說明。
㈣、綜上所述，本案事證已臻明確，被告之犯行堪以認定，應予
    依法論科。
二、論罪科刑
㈠、核被告所為，係刑法第284條後段過失致重傷罪。
㈡、聲請簡易判決處刑書未慮及告訴人所受傷勢已達重傷程度，
    雖有未洽，然二者基本社會事實同一，檢察官提起上訴時以
    原審逕論被告僅犯普通過失傷害於法未洽，經本院於準備程
    序、審理庭均告知罪名，無礙當事人之攻擊防禦，爰依刑事
    訴訟法第300條規定，變更起訴法條如上。
㈢、被告於肇事後，報案人或勤指中心轉來資料未報名肇事人姓
    名，處理人員前往傷者就醫之醫院處理時，肇事人在場，並
    當場承認為肇事人而接受裁判等情，有臺南市政府警察局永
    康分局交通分隊道路交通事故肇事人自首情形紀錄表在卷可
    稽（警卷第43頁），經核符合自首要件，爰審酌本案具體情
    節，依刑法第62條前段規定減輕其刑。
三、撤銷改判之理由及量刑
㈠、原審論罪科刑，固非無見，原審疏未慮及告訴人所受傷勢已
    達重傷程度，論以過失傷害，容有未洽。故檢察官上訴指摘
    原判決不當，為有理由，自應由本院將原判決予以撤銷改判
    。至被告上訴請求從輕量刑，雖無理由，然原判決既有上開
    可議之處，自屬無可維持，併予敘明。
㈡、爰以行為人之責任為基礎，審酌被告使用交通道路，本應小
    心謹慎維護自身及其他用路人之安全，竟疏未注意規定，造
    成告訴人騎乘機車因而人車倒地，導致受有犯罪事實欄所述
    之傷勢，侵害他人身體法益，所為實非可取，兼衡被告行為
    時甫滿18歲、目前就讀大學、無業、由家人給付生活費、領
    有低收入戶證明之家庭經濟狀況及被告之犯後態度、素行尚
    佳，暨被告之過失情節、造成法益侵害程度、告訴人所受傷
    勢情形及與有過失情節、被告與告訴人間調解狀況等一切情
    狀，量處如主文所示之刑，並諭知易科罰金之折算標準。又
    被告未與告訴人達成調解、取得原諒，不宜為緩刑宣告，併
    予說明。
據上論斷，應依刑事訴訟法第455條之1第1項、第3項、第369條
第1項前段、第364條、第299條第1項前段、第300條，刑法第284
條後段、第62條前段、第41條第1項前段，刑法施行法第1條之1
，判決如主文。
本案經檢察官蘇榮照聲請簡易判決處刑並提起上訴、謝欣如到庭
執行職務。　　　　
中　　華　　民　　國　　111 　年　　9 　　月　　13　　日
                  刑事第五庭    審判長法　官  鍾邦久
　　　　　　　　　                    法  官  林欣玲
　　　　　　　　　                    法  官  蔡奇秀
以上正本證明與原本無異。
不得上訴。
　　　　　　　　　　　　　　　　　　　書記官　黃郁淇
中　　華　　民　　國　　111 　年　　9 　　月　　13　　日